【裁判字號】    92,交聲,100
【裁判日期】    920623
【裁判案由】    違反道路交通管理處罰條例聲明異議
【裁判全文】
臺灣新竹地方法院交通事件裁定                    九十二年度交聲字第一００號
    原處分機關  交通部公路總局新竹區監理所
    異  議  人  甲○○
    即受處分人
右列受處分人因違反道路交通管理處罰條例案件，對於交通部公路總局新竹區監理所
九十二年五月七日竹監營字第裁五０－Ｅ00000000號所為之違反道路交通管
理事件裁決不服，聲明異議，本院裁定如左：
    主  文
原處分撤銷。
甲○○不罰。
    理  由
一、原處分機關處分意旨略以：異議人於民國九十二年一月十九日下午四時二十分許
    ，駕駛車牌號碼ＢＸＫ－八七二號機車行經有燈光號誌管制之新竹市○○路、中
    華路交叉路口闖紅燈，又拒絕停車受稽查逃逸，嗣經新竹市警察局逕行舉發，乃
    經原處分機關以違反道路交通管理處罰條例第五十三條（贅載第一項）、第六十
    條第一項之規定，逕行裁處罰鍰共新臺幣（下同）一萬零五百元。
二、本件聲明異議意旨略以：車牌號碼ＢＸＫ－八七二號機車雖係伊所有，惟異議人
    已七、八年未騎乘前開機車至新竹市。為此，爰依法聲明異議，並請准將原裁決
    處分撤銷等語。
三、按汽車駕駛人，行經有燈光號誌管制之交叉路口闖紅燈者，處新台幣一千八百元
    以上五千四百元以下罰鍰。又汽車駕駛人，駕駛汽車有違反本條例之行為，經交
    通勤務警察或依法令執行交通稽查任務人員制止時，不聽制止或拒絕停車受稽查
    而逃逸者，除按各該條規定處罰外，處新台幣三千元以上六千元以下罰鍰。道路
    交通管理處罰條例第五十三條、第六十條第一項固分別定有明文。惟前開規定處
    罰之對象係汽車駕駛人，倘非汽車駕駛人，即不得加以處罰。故若非實際之行為
    人（即汽車駕駛人），縱客觀上有違規事實之存在，亦不得對非實際之行為人而
    為處分。
四、經查，本件違規舉發事件，係新竹市警察局保安隊警員潘居成逕行舉發，且違規
    之車輛確係車牌號碼ＢＸＫ－八七二號機車，惟當時違規之機車駕駛人係像高中
    生之年輕男子，可以排除係異議人所騎乘等情，業據證人即警員潘居成到院證述
    屬實。參以異議人為三十二歲之青壯年，有異議人之年籍資料在卷可稽，確與證
    人即警員潘居成指稱違規當時之駕駛人為狀似高中生之年輕男子不符。據此，異
    議人確非本件違規之實際汽車駕駛人，應屬無疑。異議人辯稱伊非本件違規之汽
    車駕駛人一節，應堪採信。
五、綜上，本件交通違規之事實雖屬存在，然實際之違規行為人應既非異議人，即不
    得加以處罰。原處分機關未予詳查，遽予裁罰，自有未洽，應認為本件異議為有
    理由，爰將原處分應予以撤銷，另為異議人不罰之諭知。
六、末按，本件交通違規之實際違規行為人雖非異議人，惟異議人尚有就讀專科學校
    一年級之姪子共同居住，業據異議人陳述屬實，而參諸證人即警員潘居成之證述
    ，本件違規之機車駕駛人係狀似高中生之年輕男子，則本件之實際違規汽車駕駛
    人是否為異議人之姪子，即不無可疑，應由權責機關再自行查明處理，附此敘明
    。
據上論斷，應依道路交通案件處理辦法第二十條，裁定如主文。
中      華      民      國      九十二    年      六    月    二十三    日
                               臺灣新竹地方法院交通法庭
                                   法  官  汪  銘  欽
右正本證明與原本無異。
如不服本裁定，應於裁定送達後五日內向本院提出抗告狀。
                                   書記官  江  靜  玲
中      華      民      國      九十二 年      六    月    二十三    日


司法院資訊處製作；財團法人民間司法改革基金會備份。
